臺灣南投地方法院民事簡易裁定
111年度投簡字第237號
原      告  蕭媛如  
被      告  蔡俊雄  
上列當事人間請求遷讓房屋等事件，本院裁定如下：
    主  文
原告應於本裁定送達後10日內，補繳第一審裁判費新臺幣3萬6,3
00；惟原告如能查報門牌號碼南投縣○○鎮○○路000號6樓之2房屋
之交易現值或經有鑑定資格之鑑價公司所為之鑑價資料，且該交
易現值或鑑價資料較本院所核定訴訟標的價額為低者，則以該交
易現值或鑑價資料為本件遷讓房屋訴訟標的價額，依民事訴訟法
第77條之13所定費率計算裁判費，並補繳裁判費，逾期未繳，即
駁回其訴。
    理  由
一、按因財產權而提起民事訴訟，應依民事訴訟法第77條之13規
    定繳納裁判費，此為起訴必備之程式；又訴訟標的之價額，
    由法院核定。核定訴訟標的之價額，以起訴時之交易價額為
    準；無交易價額者，以原告就訴訟標的所有之利益為準。法
    院因核定訴訟標的之價額，得依職權調查證據。以一訴主張
    數項標的者，其價額合併計算之；但所主張之數項標的互相
    競合或應為選擇者，其訴訟標的價額，應依其中價額最高者
    定之（民事訴訟法第77條之1第1項至第3項）。原告之訴不
    合程式者，法院應以裁定駁回之，但其情形可以補正者，審
    判長應定期間命其補正（民事訴訟法第249條第1項第6款）
    。前揭規定，於簡易訴訟程序亦有適用（民事訴訟法第436
    條第2項）。次按房屋所有人對無權占有人請求遷讓交還房
    屋之訴，應以房屋起訴時之交易價額，核定其訴訟標的之價
    額。稅務機關核定之房屋課稅現值，非當然與市價相當，法
    院仍應調查，以核定訴訟標的之價額。又所謂交易價額，係
    指客觀上市場交易價額而言，法院於核定房屋交易價值時，
    尚需參酌該房屋坐落位置、面積、結構、新舊及鄰近房屋交
    易價額等資料，必要時並得命提出鑑定報告。
二、經查，原告起訴聲明第1項前段請求被告應將門牌號碼南投
    縣○○鎮○○路000號6樓之2房屋（下稱系爭房屋）騰空返還原
    告，是原告請求被告遷讓系爭房屋，該部分訴訟標的價額應
    以房屋起訴時之交易價額為斷，然原告僅陳報系爭房屋之課
    稅現值為30萬2,300元，未提出相關交易價額資料（如鑑價
    機構之鑑價報告、近期買賣成交價格、實價登錄交易價格等
    ），致本院無法核定訴訟標的價額。又本院參酌系爭房屋同
    棟大樓於民國110年至111年交易之實價登錄價格在新臺幣（
    下同）390-500萬元間，有內政部不動產交易實價查詢在卷
    可參，足見系爭房屋起訴時之價值顯不只30萬2,300元；至
    於訴之聲明第1項後段請求相當於租金之不當得利部分，核
    其性質屬附帶請求，依民事訴訟法第77條之2第2項規定，不
    併算其價額。爰定期命原告補正如主文所示，並自行依民事
    訴訟法第77條之13所定費率，扣除已繳裁判費3,310元，補
    繳不足之裁判費。倘原告未能查報，本院則以390萬核定為
    本件訴訟標的即系爭房屋價額，應徵第一審裁判費3萬9,610
    元，扣除原告於起訴時已繳3,310元後，尚應補繳第一審裁
    判費3萬6,300元，倘逾期未補繳，即裁定駁回原告之訴。
三、依民事訴訟法第436條第2項、第249條第1項第6款，裁定如
    主文。　　
中　　華　　民　　國　　111 　年　　6 　　月　　8 　　日
                  南投簡易庭  法  官  鄭煜霖
以上為正本係照原本作成。
如不服本裁定關於核定訴訟標的價額部分，應於裁定送達後10日
內向本院提出抗告狀，並繳納抗告費新臺幣1,000 元；其餘關於
命補繳裁判費部分，不得抗告。
中　　華　　民　　國　　111 　年　　6 　　月　　8 　　日
      　　　　　　　　　　　　書記官  洪妍汝